臺灣臺中地方法院刑事判決
110年度訴字第1330號
110年度訴字第2073號
公  訴  人  臺灣臺中地方檢察署檢察官
被      告  顏佳男



選任辯護人  楊振芳律師
被      告  何駿祥


選任辯護人  楊沛錦律師
上列被告因毒品危害防制條例案件，經檢察官提起公訴（110年
度偵字第10039號）及追加起訴（110年度偵字第32793號），本
院判決如下：
    主    文
顏佳男幫助施用第二級毒品，處有期徒刑柒月。又幫助施用第二
級毒品，處有期徒刑玖月。應執行有期徒刑壹年貳月。
甲○○販賣第二級毒品，未遂，處有期徒刑壹年拾月。扣案如附表
編號1、2所示之物均沒收銷燬之；未扣案之華碩廠牌平板電腦壹
台沒收之，於全部或一部不能沒收或不宜執行沒收時，追徵其價
額。
    犯罪事實
一、顏佳男明知甲基安非他命係依毒品危害防制條例第2條第2項
    第2款所公告列管之第二級毒品，不得非法持有、施用，竟
    分別基於幫助他人施用第二級毒品之犯意，為下列犯行：
(一)甲○○因有施用甲基安非他命之需求，且其身上之甲基安非他
    命均已施用殆盡，遂於民國109年11月23日晚間10時58分許
    ，以通訊軟體「微信」聯繫顏佳男，邀約顏佳男一起合資購
    買甲基安非他命，並向顏佳男表示其購買甲基安非他命之價
    格為每半兩新臺幣（下同）3萬元、1錢則為8千元，同時詢
    問顏佳男購買甲基安非他命之價格，經顏佳男告以其購買甲
    基安非他命之價格為每半兩2萬5千元，甲○○因而決定改與顏
    佳男一起合資購買半兩（即5錢）之甲基安非他命，並議定
    由顏佳男出資1萬5千元、甲○○出資1萬元（即3：2之比例）
    ，向顏佳男之毒品來源合資購買半兩（即顏佳男出資購買3
    錢、甲○○出資購買2錢）之甲基安非他命。嗣於翌日即同年1
    1月24日上午某時許，經顏佳男向其毒品來源購得甲基安非
    他命後，於同日晚間11時許，顏佳男與甲○○相約在位於彰化
    縣○○鎮○○路0段000號之速食店「麥當勞北斗中山店」旁之停
    車場，將甲○○所購買之2錢甲基安非他命交予甲○○，待甲○○
    返回其當時位於臺中市○○區○○路000號9樓之住處，再以其配
    偶丙○○所申設之國泰世華銀行帳號000000000000號帳戶，於
    同年月25日凌晨0時12分許，以網路銀行轉帳匯款1萬元至顏
    佳男所申設之玉山銀行帳號0000000000000000號帳戶，甲○○
    並隨即在其上址住處內，以不詳方式，施用其甫購得之甲基
    安非他命。
(二)甲○○因有施用甲基安非他命之需求，於110年3月11日下午1
    時36分許，以通訊軟體「微信」聯繫顏佳男，邀約顏佳男一
    起合資購買甲基安非他命，並向顏佳男表示其購買甲基安非
    他命之價格為每兩3萬6千元，同時詢問顏佳男購買甲基安非
    他命之價格，經顏佳男告以其購買甲基安非他命之價格為每
    兩3萬2千元，甲○○因而決定再次與顏佳男一起合資購買1兩
    之甲基安非他命，並議定2人各出資1萬6千元（即1：1之比
    例），向顏佳男之毒品來源合資購買1兩（即顏佳男與甲○○
    各出資購買半兩）之甲基安非他命。嗣於同日晚間10時17分
    許，甲○○臨時向顏佳男表示自己想要購買1兩之甲基安非他
    命，但顏佳男仍表示自己只需要購買半兩之甲基安非他命，
    即改由顏佳男出資1萬6千元、甲○○出資3萬2千元（即1：2之
    比例），向顏佳男之毒品來源合資購買1兩半（即顏佳男出
    資購買半兩、甲○○出資購買1兩）之甲基安非他命。於同日
    晚間10時53分至11時許，經顏佳男向其毒品來源購得甲基安
    非他命後，顏佳男於翌日即同年月12日凌晨0時21分許，前
    往甲○○之上址住處，將甲○○所購買之1兩甲基安非他命（實
    際純質淨重不詳）交予甲○○及向甲○○收取其出資額3萬2千元
    ，甲○○並隨即在其上址住處內，以不詳方式，施用其甫購得
    之甲基安非他命。
二、甲○○透過顏佳男購得上開甲基安非他命後，除供己施用外（
    所涉施用第二級毒品，已另依本院110年度毒聲字第625號裁
    定執行觀察、勒戒），因認所購得之甲基安非他命量多且較
    便宜而有差價利潤可圖，明知甲基安非他命係依毒品危害防
    制條例第2條第2項第2款所公告列管之第二級毒品，不得非
    法持有、販賣，竟意圖營利，基於販賣第二級毒品甲基安非
    他命之犯意，於110年3月15日晚間10時許，在UT網際空間「
    聊天一房」之網路聊天室上，將其暱稱設定為「麥執呼」（
    按：「麥」指「賣」，即販售之意；「執、呼」則分別為甲
    基安非他命或施用甲基安非他命之典型代稱），而以張貼上
    揭販毒廣告方式，公開向不特定網友表達自己有販售甲基安
    非他命之意。警方於從事網路巡邏時發現上揭販毒廣告，乃
    自同日晚間10時44分許起，以暱稱「彰化男」，在該網路聊
    天室與其攀談，並傳送訊息「怎麼算呢」，向其詢問販賣甲
    基安非他命之價格，雙方並互加為通訊軟體LINE之聯絡人為
    進一步磋商。嗣甲○○於同日晚間10時51分許起，以其持用之
    華碩廠牌平板電腦，以通訊軟體LINE（暱稱「Nina」）傳送
    訊息詢問喬裝為買家之警方：「你好」、「要多少」、「（
    警方問：一個多少呢？）4000」、「不過建議你拿1錢」、
    「（警方問：一錢多少）一萬」、「一克4000一錢才一萬，
    再笨也知道拿多少」等語，警方回稱：「我等等先跟朋友拿
    錢，拿完錢過去跟你拿」等語，乃與喬裝買家之警方約定以
    1萬元之價格，販賣1錢之甲基安非他命。嗣甲○○即與喬裝買
    家之警方相約於110年3月16日凌晨1時許，在位於臺中市○○
    區○○街000號之「大肚火車站」前見面交易，甲○○依約抵達
    該交易地點後，坐上警方駕駛之小客車內，在車內將甲基安
    非他命2包（毛重各1.77、1.80公克，合計共3.57公克，鑑
    驗結果如附表編號1備註欄所載）交付喬裝買家之員警，並
    收取1萬元之對價（經警扣押後取回）後，當場遭警方逮捕
    ，並扣得上開販毒之標的即如附表編號1所示之甲基安非他
    命2包，另經警徵得甲○○同意，在甲○○上址住處執行搜索，
    並扣得甲○○尚未販出如附表編號2所示之甲基安非他命6包。
    甲○○為警查獲後，供出其扣案之甲基安非他命來源為顏佳男
    ，再經警循線查悉上情。
三、案經彰化縣警察局彰化分局報告臺灣臺中地方檢察署檢察官
    偵查起訴及追加起訴。
    理    由
壹、程序部分：
一、上揭犯罪事實一與追加起訴事實具有同一性之說明：
(一)按刑事訴訟係採取控訴原則，國家刑罰權分由檢察官及法院
    實行，法院不得就未經起訴之犯罪審判，亦即不告不理。而
    提起公訴原則上屬於要式行為，犯罪已否起訴，自應以起訴
    書所載之被告及犯罪事實為準，法院認定之犯罪事實，應與
    起訴事實合致，否則即屬未受請求之事項予以判決，或已受
    請求之事項未予判決之違法。此時所指之起訴犯罪事實，係
    指檢察官選擇符合犯罪構成要件之事實，通常包括其組成之
    行為人、時間、場所、對象、方法、因果等基本要素，以此
    界定起訴範圍，並使法院據以確定審理對象，並使被告知悉
    係因何犯罪事實被提起公訴而為防禦之準備，始為完備。惟
    鑑於訴訟程序屬於動態進程，真相往往隨訴訟活動而浮現，
    起訴範圍認定倘若過狹，將使被告受有二重應訴之風險，亦
    不利訴訟經濟，是以如依調查結果所呈現之被告犯罪事實，
    與起訴事實並非全然一致，而其基本社會事實相同，法院仍
    得在不妨害起訴事實同一之範圍內，於兼顧被告防禦權後，
    本於職權之行使而正確認定事實、適用法律。此所稱「基本
    社會事實」，係指起訴事實中去除法律評價之歷史事實而言
    ，則基本社會事實相同，即為構成犯罪事實之基本部分，於
    社會通念上可認為同一者。惟為符控訴原則，其判斷仍應先
    考慮起訴罪名構成要件及罪質之異同，再自時間、場所之接
    近程度、行為重合性、被害人或客體之同一性等，依具體個
    案認定。倘所評價之犯罪事實彼此間具有不能併存之擇一關
    係時，不致混淆為其他事實，原則上即可認為具有同一性關
    係（最高法院110年度台上字第5790號判決意旨參照）。
(二)經查：
  1.檢察官追加起訴訴書犯罪事實一雖認被告顏佳男係基於販賣
    第二級毒品甲基安非他命之犯意，於上揭犯罪事實一、(一)
    所載之時間、地點，以1萬元之價格，販賣並交付2錢之甲基
    安非他命予被告甲○○；本院認定之犯罪事實則係被告2人於
    上揭犯罪事實一、(一)所載之時間、地點及方式，由被告甲
    ○○以1萬元之價格，與被告顏佳男以1萬5千元之價格，一同
    合資購買5錢之甲基安非他命，再按被告2人之出資比例朋分
    施用（即被告甲○○因而取得2錢之甲基安非他命）。是本院
    認定之犯罪事實與追加起訴被告顏佳男涉嫌販賣甲基安非他
    命予被告甲○○之時間、地點、金額、對象、方式及行為之重
    合性均相同，應認上揭犯罪事實一、(一)之事實與追加起訴
    之基本社會事實相同，具有同一性。
  2.檢察官追加起訴訴書犯罪事實二雖認被告顏佳男係與被告甲
    ○○共同基於販賣第二級毒品甲基安非他命之犯意聯絡，由被
    告顏佳男先於上揭犯罪事實一、(二)所載之時間、地點，交
    付被告甲○○1兩之甲基安非他命，被告甲○○支付部分金錢，
    再由被告甲○○尋找買家聯絡販售，售出獲得價金後再回帳予
    被告顏佳男之合作、分工方式，共同涉犯上揭犯罪事實二所
    載販賣第二級毒品甲基安非他命未遂之犯行（即因買家為警
    方所喬裝，買家自始無購買甲基安非他命之真意而未遂）；
    本院認定之犯罪事實則係被告2人於上揭犯罪事實一、(二)
    所載之時間、地點及方式，由被告甲○○以3萬2千元之價格，
    與被告顏佳男以1萬6千元之價格，一同合資購買1兩半之甲
    基安非他命，再按被告2人之出資比例朋分施用（即被告甲○
    ○因而取得1兩之甲基安非他命），嗣被告甲○○係自己單獨為
    上揭犯罪事實二所載販賣第二級毒品甲基安非他命未遂之犯
    行。是本院所認定上揭犯罪事實一、(二)部分，與檢察官追
    加起訴被告顏佳男與被告甲○○共同販賣第二級毒品甲基安非
    他命予喬裝買家之警方之事實固然有所出入，且追加起訴被
    告顏佳男涉嫌販賣甲基安非他命之對象亦有所不同，然追加
    起訴書之犯罪事實二已載明「顏佳男乃先於110年3月12日凌
    晨0時21分許，在甲○○位於臺中市○○區○○路000號9樓之住處
    內，將甲基安非他命1兩（約35公克）交付予甲○○販售，甲○
    ○並當場先行交付部分毒品金錢2萬元予顏佳男，欲待售出後
    再行回帳、分潤」等語（見追加起訴書第1頁），亦即追加
    起訴書已將被告顏佳男於上揭犯罪事實一、(二)所載之時間
    、地點，交付1兩甲基安非他命予被告甲○○，並向被告甲○○
    收取現金之行為予以載明，僅係以被告顏佳男交付被告甲○○
    甲基安非他命並收取現金之行為，係與被告甲○○共同基於販
    賣第二級毒品之犯意聯絡所為，而非本院所認定被告顏佳男
    應係基於幫助他人施用第二級毒品之犯意所為，則本院所認
    定之犯罪事實與追加起訴之犯罪事實之間，就被告顏佳男於
    上揭犯罪事實一、(二)所載之時間、地點，交付1兩甲基安
    非他命予被告甲○○並向其收取現金之同一客觀行為，應具有
    不能併存之關係，則依前揭規定與說明，上揭犯罪事實一、
    (二)之事實與追加起訴之基本社會事實相同，具有同一性。
二、證據能力之說明：
(一)本判決所引用被告2人以外之人於審判外之陳述，檢察官、
    被告及其等辯護人，並未就該等陳述之證據能力聲明異議，
    審酌上開證據資料作成時之情況，核無違法不當及證明力明
    顯過低之瑕疵，並與被告2人被訴之犯罪事實具有關連性，
    認以之作為證據應屬適當，依刑事訴訟法第159條之5規定，
    均有證據能力。
(二)本判決所引用之非供述證據，經查並無違背法定程序取得之
    情形，亦無證據證明有何偽造、變造之情事，經審酌與被告
    2人被訴之犯罪事實具有關連性，依刑事訴訟法第158條之4
    規定之反面解釋，均具有證據能力。
貳、實體部分：
一、認定犯罪事實所憑之證據及理由：
(一)上揭犯罪事實，業據被告2人於偵訊及本院審理時均坦承不
    諱（見偵10039卷第162至163頁、偵32793頁第147至149頁、
    訴1330卷第240至244頁），核與證人丙○○於警詢、偵訊及本
    院審理時之證述大致相符（見偵32793卷第56至59、158至15
    9、177至178頁），並有員警職務報告、UT網際空間網路聊
    天室截圖、「Nina」與警方通訊軟體LINE對話紀錄截圖、被
    告甲○○及證人丙○○手機翻拍照片、彰化縣警察局彰化分局搜
    索扣押筆錄、扣押物品目錄表、自願受搜索同意書、彰化分
    局花壇分駐所搜索扣押筆錄及扣押物品目錄表、員警密錄器
    錄影翻拍照片、交易現場查扣之甲基安非他命照片、被告甲
    ○○扣案物品照片、員警佯裝交易現場使用之仟元鈔影本共10
    張、衛生福利部草屯療養院110年3月16日草療鑑字第110030
    0288號、110年4月26日草療鑑字第1100400417號、110年5月
    11日草療鑑字第1100400418號鑑驗書（見偵10039卷第31、5
    1至75、79至87、91至117、193至197、223、229至233頁）
    、員警職務報告、指認犯罪嫌疑人紀錄表、監視器錄影翻拍
    畫面、證人丙○○申設之國泰世華銀行帳號000000000000號帳
    戶存摺封面、109年11月之帳戶交易明細及109年11月25日網
    路銀行轉帳交易紀錄（見偵32793卷第21、43至49、63至67
    、81至85頁）、被告2人在通訊軟體「微信」之對話紀錄、
    本院就「Nina」以通訊軟體LINE所傳送之語音訊息勘驗結果
    （見訴2073卷第69至87、118、263至279頁）在卷可稽，復
    有扣案如附表編號1、2所示之物可佐，足認被告2人之自白
    應與事實相符，堪以採信。
(二)又被告甲○○於上揭犯罪事實一、(二)所載之時間、地點及方
    式，透過被告顏佳男取得甲基安非他命，其購入甲基安非他
    命之價格為1兩3萬2千元（即1錢為3,200元，縱使如其在本
    院審理時證述其實際交付被告顏佳男2萬元，尚積欠被告顏
    佳男1萬5千元，其購入甲基安非他命之價格亦僅為1兩3萬5
    千元，即1錢3,500元），而其於犯罪事實二所載之時間、地
    點及方式，與喬裝買家之警方約定以1錢1萬元之價格販賣甲
    基安非他命，則其主觀上具有營利之意圖甚明。
(三)追加起訴意旨雖認被告顏佳男應係基於販賣第二級毒品甲基
    安非他命之犯意，於上揭犯罪事實一、(一)所載之時間、地
    點，以1萬元之價格，販賣並交付2錢之甲基安非他命予被告
    甲○○云云，惟為被告顏佳男所否認，並以係與被告甲○○合資
    購買甲基安非他命等語置辯。按受施用毒品之人委託，代為
    購買毒品，以便利、助益其施用者，為幫助施用，其行為人
    係基於與施用毒品者間之犯意聯絡而購入毒品，並非購入後
    始另行起意交付移轉毒品予委託人（最高法院109年度台上
    字第1089號判決意旨參照）。經查：
　1.證人即被告甲○○於本院審理時證稱：我與被告顏佳男對話紀
    錄中說「那合資要嗎」、「你問一下半多少」、「我這邊半
    30一錢8」意思就是說我這邊半兩3萬元，1錢8千元，被告顏
    佳男回答「半25」，我說「那你那邊處理好了」，意思是等
    於說買他那邊的好了，由被告顏佳男取得毒品，我說「我相
    信你啦，我也是自己吃的，我明晚過去找你」，而被告顏佳
    男說「我3你2好嗎」，意思是說他3錢、我2錢好不好，就我
    的理解就是我們打算購買半兩即5錢的甲基安非他命，由被
    告顏佳男分攤3錢，我分攤2錢，後來被告顏佳男說「那我出
    15，你出10對吧」，意思就是被告顏佳男出1萬5千元，我出
    1萬元，後來我去北斗的麥當勞旁邊的停車場找他拿，他先
    拿甲基安非他命給我，確認沒問題後我再付錢給他，我是借
    我女朋友即證人丙○○的網路銀行轉帳匯款給他，這次是我去
    北斗拿，被告顏佳男沒有跟我多收錢等語（見訴2073卷第12
    5至127頁），核與被告2人在通訊軟體「微信」之對話紀錄
    （見訴2073卷第73至75、263至269頁）相符。
　2.是由前揭證人即被告甲○○於本院審理時之證述及被告2人在
    通訊軟體「微信」之對話紀錄可知，係被告甲○○先邀約被告
    顏佳男合資購買甲基安非他命，經討論、詢問各自購買甲基
    安非他命之價格後，因被告顏佳男購買甲基安非他命之價格
    較便宜，被告甲○○因而決定改與被告顏佳男一起合資購買甲
    基安非他命，2人並約妥合資購買甲基安非他命各自之出資
    金額與購買數量，而達成由被告顏佳男出面購買約定數量之
    甲基安非他命，與被告甲○○共同朋分施用之合意。嗣被告顏
    佳男購得甲基安非他命後，基於前述與被告甲○○一起合資購
    買甲基安非他命供其2人朋分施用之合意，交付被告甲○○所
    購買之2錢甲基安非他命及向其收取原約定之出資金額，依
    前揭說明，應認屬於幫助施用之行為。
(四)追加起訴意旨雖另認被告顏佳男應係與被告甲○○共同基於販
    賣第二級毒品甲基安非他命之犯意，於上揭犯罪事實一、(
    二)所載之時間、地點，交付1兩之甲基安非他命予被告甲○○
    ，並向其收取2萬元，待被告甲○○售出後再行回帳予被告顏
    佳男云云，惟亦為被告顏佳男所否認，並以其未要求被告甲
    ○○在網路上賣甲基安非他命，原本要合資購買1兩之甲基安
    非他命，被告甲○○後來改稱說要買1兩，於是就變成合資購
    買1兩半，當天係交付1兩之甲基安非他命予被告甲○○，並向
    其收取3萬2千元等語置辯。而查：
　1.證人即被告甲○○於警詢證稱：被告顏佳男綽號「嵐哥」，「
    嵐哥」是於110年3月12日凌晨0時21分許，在我住家將1個黑
    色盒子交給我，裡面有數包已經包裝好的甲基安非他命，重
    量大約1兩左右，「嵐哥」有交代我到時候會跟我說要拿哪
    一包毒品給「嵐哥」聯絡好的人，並會跟我說交易地點及向
    對方收多少錢，交易後再把錢交給「嵐哥」，「嵐哥」會拿
    1小包甲基安非他命給我，在我家扣案6包甲基安非他命，其
    中2包是我與「嵐哥」一起販賣毒品的報酬，另外4包是「嵐
    哥」寄放在我這裡，下次要販賣甲基安非他命的貨等語（見
    偵10039卷第37至39頁、偵32793卷第40至41頁）。
　2.證人甲○○於偵訊時證稱：在我家中扣案6包甲基安非他命不
    是我的，是「嵐哥」給我的毒品，有些是我自己要吃的，有
    些是準備要賣給別人的，是「嵐哥」到我家樓下給我1兩加1
    錢的甲基安非他命，「嵐哥」就是被告顏佳男，被告顏佳男
    於110年3月12日凌晨0時21分許，在我當時住處拿1兩約35公
    克左右的甲基安非他命給我，1兩是3萬5千元左右，我當時
    先拿一部分錢大約2萬元左右，我原本只要拿半兩，但被告
    顏佳男說他缺錢，所以也把另外半兩塞給我，另外半兩的錢
    先欠著，請我一起賣，賣完再把剩下半兩的錢回帳給他，我
    在UT聊天室貼廣告被抓的這次，是由綽號「嵐哥」之被告顏
    佳男跟買家聯絡好買賣交易的事情，再請我去送貨，被告顏
    佳男說後面會給我一些利潤，但是都還沒給我，我就被抓了
    等語（見偵10039卷第162至163頁、偵32793卷第183至184頁
    ）。
　3.經本院勘驗「Nina」以通訊軟體LINE傳送給喬裝買家之警方
    之語音訊息後（見訴2073卷第118頁），證人即被告甲○○於
    本院審理時則改證稱：是我用暱稱「Nina」與喬裝買家之警
    方聯絡交易毒品事宜，我與警方交易前沒有與被告顏佳男聯
    絡，被告顏佳男也不知道我當天與警方交易毒品之事，我當
    初是因為被抓一時緊張才會在警詢這樣說，但確實是被告顏
    佳男教我能在UT聊天室上賣的；我與被告顏佳男對話紀錄中
    說「36，嵐哥你那邊多少」，意思是我跟被告顏佳男說我去
    問1兩的價格是3萬6千元，問「嵐哥」那邊價格是多少，綽
    號「嵐哥」之被告顏佳男傳「32」，意思是他說他那邊是1
    兩3萬2千元，我再傳訊息說「合資處理，你那邊要嗎」，就
    是說我拿比較多，被告顏佳男可以一次與上游拿比較多，就
    可以算便宜一點，我認為就是合資的意思，我後來傳「你幫
    我拿一」，被告顏佳男回說「你要那麼多幹嘛」，意思是我
    請他幫我拿1兩，他問我幹嘛忽然拿那麼多，因為我都是自
    己吃，我們之前交易不止這2次，我大部分都是拿半兩，後
    來我傳「你內」，被告顏佳男說「我一樣拿半個就好了，我
    沒你吃那麼大」，意思是他一樣拿半兩就好，他沒有我吃那
    麼大，我回他「我有2個人在用」，意思是跟他說我這邊有2
    個人在施用毒品，會比較兇一點，後來他有將甲基安非他命
    拿到我家；被告顏佳男來我家，我們見面後，我後來想一想
    有家裡開銷，可能拿不出這麼多，我就跟被告顏佳男說我還
    是拿半兩就好，我實際上拿2萬元給被告顏佳男，被告顏佳
    男說半兩有半兩的價格，1兩有1兩的價格，我這樣臨時改，
    這半兩就收我2萬元就好，賺我幾千元應該不過分，我進去
    房間拿錢給他後，他說反正來都來了，如果我現在沒有沒關
    係，這半兩就先給我，算我便宜一點1萬5千元給我，到時候
    有賺再回給他就好了，他當時分裝成2包各半兩，後來警方
    在我家查扣到6包甲基安非他命，是因為我後來有另外分裝
    ；我被警方查獲後，我傳訊息給證人丙○○「告訴嵐哥拿到了
    ，叫他到全家」，是警察叫我這樣傳的，想辦法傳給我的上
    游，讓他到全家來收錢，我與被告顏佳男聯絡的平板是在家
    裡，所以是傳訊息給證人丙○○，請她跟被告顏佳男聯繫，證
    人丙○○當下也不知道我發生什麼事，當時我已經被抓，警察
    請我想盡辦法要我的上游來收錢，因為當時我被逮捕後，警
    察在車上要我通知上游，我才叫證人丙○○幫我聯絡被告顏佳
    男，當時警察坐在我旁邊看著我傳訊息，即使被告顏佳男並
    不知道我當天與警方交易的事，收到訊息可能會感到莫名其
    妙，我也只能這樣傳等語（見訴2073卷第118至121、128至1
    34、137、140至142、144頁）。　
　4.本院依據證人即被告甲○○前揭於本院審理時之證述內容並對
    照被告2人在通訊軟體「微信」之對話紀錄內容可知（見訴2
    073卷第77至87、271至279頁），被告甲○○於110年3月11日
    下午1時36分許，先邀約被告顏佳男合資購買甲基安非他命
    ，經討論、詢問各自購買甲基安非他命之價格後，被告甲○○
    為1兩3萬6千元、被告顏佳男為1兩3萬2千元，因被告顏佳男
    購買甲基安非他命之價格較便宜，被告甲○○因而決定改與被
    告顏佳男一起合資購買甲基安非他命，2人並達成合資購買
    甲基安非他命各半兩，及委由被告顏佳男出面購買甲基安非
    他命後，再與被告甲○○共同朋分施用之合意。惟被告甲○○於
    被告顏佳男購買甲基安非他命前不久，又主動傳訊息改請被
    告顏佳男為其購買1兩之甲基安非他命（即「你幫我拿一」
    ），經被告顏佳男反覆向被告甲○○確認其為何要1次購買那
    麼多甲基安非他命，被告甲○○於對話中先確認1兩甲基安非
    他命之價格為3萬2千元，並回應稱現在價錢比較低及其家中
    有2人在施用甲基安非他命等語，被告顏佳男因而向其毒品
    來源購買1兩半之甲基安非他命，嗣並依前述與被告甲○○一
    起合資購買甲基安非他命供朋分施用之合意，交付被告甲○○
    1兩之甲基安非他命及向其收取原約定之出資金額，則被告
    顏佳男之行為，仍應認為屬於幫助施用之行為。
　5.至於證人即被告甲○○雖證稱被告顏佳男到其家中時，因其臨
    時向被告顏佳男表示只要購買半兩之甲基安非他命，被告顏
    佳男表示半兩有半兩的價格，1兩有1兩的價格，因此要多賺
    一些而向其收取半兩2萬元之價格，然隨後又塞給其另外半
    兩，並約定於其販出後再回帳1萬5千元云云。惟查：
　⑴證人甲○○此部分關乎被告顏佳男涉嫌販賣第二級毒品犯罪之
    重要部分之證述內容，並無其他補強證據足以佐證並排除其
    虛偽證述之可能性，且其此部分之證述內容，與前述2人在
    通訊軟體「微信」之對話紀錄中，係證人甲○○主動要求改為
    出資購買1兩之甲基安非他命（因被告顏佳男仍只購買半兩
    ，故2人係一起合資購買1兩半之甲基安非他命），並經證人
    甲○○再次確認1兩之價格為3萬2千元，甚至表示因認現在價
    錢較低、家中有較多施用毒品人口而確定要購買1兩甲基安
    非他命之情節不符，已難採信。
　⑵且查，證人甲○○證稱與被告顏佳男係在網路上認識的，僅係
    網友關係，2人並不熟等語（見訴2073卷第138頁），被告顏
    佳男則供稱2人之前合資，都是一手交錢一手交貨，平均分
    攤，沒有賒欠等語（見訴1330卷第244頁），衡以被告2人並
    非十分熟稔，亦無何特殊之親誼關係，而被告顏佳男交付證
    人甲○○之甲基安非他命係具有一定經濟價值之物品，並係被
    告顏佳男甫以1兩3萬2千元之價格購入，豈有僅向證人甲○○
    收取2萬元而無其他擔保之情況下，率爾將該1兩價值3萬2千
    元之甲基安非他命盡數交給證人甲○○之理？又被告2人先前
    長期以來均係以合資方式取得彼此所需之甲基安非他命，且
    依前述2人在通訊軟體「微信」之對話紀錄，證人甲○○於不
    久之前，才剛確認1兩甲基安非他命之價格為3萬2千元，並
    主動要求改為出資購買1兩之甲基安非他命，則於短時間內
    （大約2小時），豈有突然一改2人原本長期以來之合資購買
    模式及主動要求購買1兩甲基安非他命之決定？是證人甲○○
    此部分證述內容，若無其他事證或有其他更堅強之理由，實
    有悖於常情而難以採信。
　⑶況由前述證人甲○○於警詢及偵訊時，為獲邀減刑之寬典，不
    惜虛偽證稱係由綽號「嵐哥」之被告顏佳男與喬裝買家之警
    方聯繫交易，經本院勘驗「Nina」以通訊軟體LINE傳送給喬
    裝買家之警方之語音訊息後，始於本院審理時改證稱被告顏
    佳男對於該次交易並不知情，然仍不惜反於前述「微信」對
    話紀錄內容，證稱其臨時向被告顏佳男表示只要購買半兩甲
    基安非他命，被告顏佳男向其收取2萬元後又交付其另外半
    兩，並約定於其販出後再回帳1萬5千元云云，實難保被告甲
    ○○係為邀減刑之寬典或為避免與其先前證述之情節落差過大
    ，因而作出此損人利己之不實證述，在無其他補強證據足以
    平衡或去除其虛偽證述之可能性之情況，委難採信。
(五)檢察官於辯論時雖另主張被告顏佳男就上揭犯罪事實一、(
    二)部分，購入並交付被告甲○○1兩之甲基安非他命，嗣經警
    在被告甲○○上址住處扣得如附表編號2所示之甲基安非他命
    ，鑑驗之純質淨重為30.0492公克，因認被告顏佳男就此部
    分之事實至少應構成持有第二級毒品純質淨重20公克以上罪
    或應構成幫助被告甲○○持有第二級毒品純質淨重20公克以上
    罪云云（見訴1330卷第247至248、251頁）。被告顏佳男則
    辯稱其於110年3月12日交給被告甲○○1兩之甲基安非他命是1
    袋，對於純度部分不清楚，後來警方查扣被告甲○○如附表編
    號1、2所示之甲基安非他命是8包，不清楚扣案如附表編號1
    、2所示之甲基安非他命是否即為其於110年3月12日所交付
    者等語（見訴1330卷第251頁）。且查：
　1.證人甲○○於110年3月16日警詢及偵訊時證稱：扣案如附表編
    號1所示之甲基安非他命重量我不清楚，是「嵐哥」把2包甲
    基安非他命裝成1包，請我拿到大肚火車站交易的，後來警
    方在我家扣案如附表編號2所示之甲基安非他命，其中2包是
    我與「嵐哥」一起販賣第二級毒品的報酬，另外4包是「嵐
    哥」寄放在我這，準備下次要賣給別人的貨，「嵐哥」是於
    110年3月15日晚間10點到11點之間，到我家樓下給我1兩加1
    錢的甲基安非他命等語（見偵10039卷第36、38至39、162至
    163頁）。
　2.證人甲○○於110年3月26日警詢改證稱：我遭警方逮捕時因已
    多天未睡所以時間錯亂，「嵐哥」是110年3月12日拿甲基安
    非他命給我，「嵐哥」交給我1個黑色盒子，裡面有數包包
    裝好的甲基安非他命，並跟我說重量大約是1兩左右，到時
    候會告知我要拿哪一包給「嵐哥」聯絡好的人並向對方收多
    少錢等語（見偵32793卷第40至41頁）。
　3.證人甲○○於本院審理時證稱：被告顏佳男交付1兩之甲基安
    非他命給我，我有實際去量，先量半兩，後來又再量1次半
    兩，分裝成2個，用很像一個肥皂的盒子裝，警方在我家扣
    到6包甲基安非他命是我另外分裝的，我向被告顏佳男購買1
    兩甲基安非他命時，我還有一點存貨，後來拿了這1兩才想
    賣掉變現金等語（見訴2073卷第131、144至145頁）。
　4.是以，證人甲○○對於扣案如附表編號1、2所示之甲基安非他
    命之取得時間、方式、用途、取得時之包裝方式及是否有再
    自行分裝等情之證述內容，前後證述不一且真假參半，是其
    證述內容之可信度甚低；又其與被告顏佳男合資購入甲基安
    非他命之時間，已與附表編號1、2所示之甲基安非他命遭警
    方查扣之時間相隔數日，且依其在本院審理時證述被告顏佳
    男交付甲基安非他命之包裝及分裝方式，亦與警方所扣案之
    甲基安非他命不同，則警方在其住處所扣得如附表編號2所
    示之甲基安非他命，與被告顏佳男所交付之甲基安非他命是
    否完全同一（即被告甲○○證稱其尚有之前的存貨，並經其將
    所購得之甲基安非他命為一定混合、分裝、施用等處置，而
    其為警查獲前是否還有另向他人購入、分裝、銷售甲基安非
    他命，均屬有疑），實有可議，而被告顏佳男於本院審理時
    亦表示其無從確認扣案之甲基安非他命與其先前所交付被告
    甲○○之甲基安非他命之同一性。因此，被告顏佳男於上揭犯
    罪事實一、(二)所載時間、地點，交付被告甲○○之甲基安非
    他命之實際純質淨重若干，應屬不詳，且此部分事實（即被
    告顏佳男所交付之甲基安非他命之純質淨重是否達20公克以
    上）涉及被告顏佳男之犯罪事實認定，自不能以推測或擬制
    之方法作為其有罪裁判之基礎，則檢察官所為之前揭主張，
    尚難採憑。
(六)綜上所述，本案事證明確，被告2人上開犯行均堪以認定，
    應依法論科。
二、論罪科刑：
(一)按甲基安非他命係依毒品危害防制條例第2條第2項第2款所
    列管之第二級毒品，不得非法持有、施用、販賣。是以：
　1.核被告顏佳男就犯罪事實一所為，均係犯刑法第30條第1項
    前段、毒品危害防制條例第10條第2項之幫助犯施用第二級
    毒品罪；其各該持有第二級毒品甲基安非他命之低度行為，
    分別為其幫助施用之高度行為所吸收，均不另論罪。追加起
    訴意旨雖認被告顏佳男就犯罪事實一、(一)係犯販賣第二級
    毒品罪、就犯罪事實一、(二)係犯販賣第二級毒品未遂罪，
    惟因與追加起訴之基本社會事實同一，已如前揭壹、一部分
    所述，並經本院於審理時告知被告顏佳男及其辯護人此部分
    所涉之罪名，復經檢察官與被告顏佳男及其辯護人就被告顏
    佳男此部分行為所涉之事實及罪名為充分、完足之辯論（見
    訴1330卷第245至251頁），追加起訴法條應予變更。
　2.又於俗稱「釣魚」或「誘捕偵查」之情形，因毒品購買者為
    協助警察辦案佯稱購買，而將販賣者誘出以求人贓俱獲，因
    其無實際買受之真意，且在警察監視之下伺機逮捕，事實上
    亦不能真正完成買賣，則該次行為僅能論以販賣未遂（最高
    法院85年度第4次刑事庭會議決議、100年度台上字第4498號
    判決意旨參照）。經查，被告甲○○在網路聊天室張貼販賣甲
    基安非他命之廣告，而有販賣甲基安非他命之犯意，警方喬
    裝為買家佯欲向其購買甲基安非他命，然實際上並無購買之
    真意，僅為將其誘出，以求人贓俱獲，依前揭說明，應論以
    販賣未遂。是核被告甲○○就犯罪事實二所為，係犯毒品危害
    防制條例第4條第6項、第2項之販賣第二級毒品未遂罪；其
    因販賣而持有第二級毒品甲基安非他命之低度行為，為其販
    賣之高度行為所吸收，不另論罪。
(二)被告顏佳男就犯罪事實一、(一)(二)所示各該犯行，其犯意
    各別，行為互異，應予分論併罰。
(三)刑之減輕與否之說明：
　1.被告顏佳男部分：
　　按幫助犯之處罰，得按正犯之刑減輕之，刑法第30條第2項
    定有明文。本條項之立法意旨在於一般而言，幫助犯之行為
    僅係對於正犯之行為有所助益，但因非構成要件行為，故得
    減輕其刑。然而在幫助他人施用毒品部分，因施用毒品者，
    往往身具毒癮，而具有病患性犯人之性質，刑事政策上重在
    治療而非刑罰，且因施用毒品所傷害者為自己之身體健康（
    即「害己」），故實務上一般均不予從重非難；然就幫助施
    用者取得毒品之行為，則已助長毒品流通，使毒品之危害擴
    及他人，戕害他人身心健康（即「害人」），並加劇毒品之
    濫用性與對社會危害性，有害於社會治安與秩序，其行為惡
    性實較單純施用毒品者嚴重，自無僅因屬於幫助犯之性質而
    減輕其刑之必要。從而，就被告顏佳男上開犯罪事實一、(
    一)(二)所示幫助施用第二級毒品之犯行，均不依上開規定
    減輕其刑。
　2.被告甲○○部分：
  ⑴被告甲○○就上開犯罪事實二所示之犯行，雖已著手於販賣第
    二級毒品行為之實施，惟因喬裝為買家之警方實際上並無向
    被告甲○○購毒之真意，而未能生交易成功之既遂結果，應屬
    未遂犯，爰依刑法第25條第2項規定，減輕其刑。
  ⑵按毒品危害防制條例第17條第2項規定：「犯第4條至第8條之
    罪於偵查及歷次審判中均自白者，減輕其刑。」旨在獎勵犯
    罪行為人之悛悔，同時使偵、審機關易於發現真實，以利毒
    品查緝，俾收防制毒品危害之效。而所謂「自白」，係對自
    己之犯罪事實全部或關乎構成要件之主要部分為肯定供述之
    意。經查，被告甲○○就犯罪事實二所示販賣第二級毒品未遂
    之犯行，於偵訊及本院審理時均坦承不諱，已如前述，其對
    自己之犯罪事實既為肯定之供述（至於其就被告顏佳男犯罪
    事實之供述，則與其是否符合「自白」之要件無關），應依
    前揭規定，減輕其刑，並依法遞減之。
  ⑶毒品危害防制條例第17條第1項規定：「犯第4條至第8條、第
    10條或第11條之罪，供出毒品來源，因而查獲其他正犯或共
    犯者，減輕或免除其刑。」衡諸此規定之立法意旨，係以立
    法方式減輕或免除其刑之寬典，鼓勵被告供出其所涉案件查
    獲毒品之來源，以擴大落實毒品之追查，俾有效斷絕毒品之
    供給，以杜絕毒品泛濫。故所指「供出來源」，舉凡提供於
    該毒品流通過程之各階段中，涉嫌毒品供給之相關嫌犯具體
    資訊，而有助益於落實毒品查緝，因而查獲其他正犯或共犯
    ，遏止毒品氾濫者，應皆屬之。所謂「因而查獲其他正犯或
    共犯」，當指有偵查犯罪職權之公務員依循被告所提供之毒
    品來源具體資料，而查獲於該毒品流通過程各階段中供給毒
    品之相關嫌犯，包括涉嫌供給被告本案毒品之一切直接、間
    接前手，均屬之（最高法院103年度台上字第1110號、104年
    度台上字第3188號判決意旨參照）。又上開規定係採取「必
    減」或「免除其刑」方式，倘被告有「供出毒品來源」及「
    因而查獲其他正犯或共犯」之情形，即有該條項規定之適用
    ，而就有無該條項規定之適用，既涉及犯毒品危害防制條例
    第4條至第8條、第10條或第11條罪之法律效果，自亦當有罪
    疑唯輕原則之適用（最高法院110年度台上字第2757號判決
    意旨參照）。經查：
  ①被告甲○○供述毒品來源係向綽號「嵐哥」之被告顏佳男所購
    買後，檢警已循線查獲被告顏佳男分別於109年11月24日及1
    10年3月12日等2次涉嫌販賣第二級毒品甲基安非他命予被告
    甲○○之犯行，被告甲○○於警詢筆錄提及本次遭警方查獲之甲
    基安非他命，係於110年3月12日0時許，由被告顏佳男所交
    付約1兩之甲基安非他命，並經警調閱監視器畫面指認後，
    始知上情，被告顏佳男於警詢及偵查中對上開交付毒品之客
    觀事實坦承不諱（僅辯稱係合資而非購買），被告顏佳男所
    涉販賣第二級毒品案件已由檢察官偵查中，應可認已依被告
    甲○○之供述而破獲其所販賣之毒品來源等情，有彰化縣警察
    局彰化分局110年10月6日彰警分偵字第1100045816號函及所
    檢附該警分局員警職務報告書、臺灣臺中地方檢察署110年1
    0月19日中檢謀秋110偵10039字第1109102806號函附卷可憑
    （見訴1330卷第67至71頁）。足認被告甲○○就其所犯本案販
    賣第二級毒品未遂之犯行，確有因其供出毒品來源之具體資
    料，因而查獲被告顏佳男上揭犯罪事實一、(二)之犯行，自
    應上開規定，減輕其刑，並依法遞減輕之。
  ②檢察官於辯論時雖主張前揭由偵查檢察官函覆本院時，被告
    顏佳男尚未提出其與被告甲○○間通訊軟體「微信」之對話紀
    錄，嗣經與偵查檢察官討論後認為，倘若本院認定此部分毒
    品並非由被告顏佳男與被告甲○○共同販賣，或由被告顏佳男
    販賣予被告甲○○，則被告甲○○應不符合毒品危害防制條例第
    17條第1項所定因而查獲其他「正犯」或「共犯」之情形，
    不應減免其刑云云（見訴1330卷第251至252頁）。然被告甲
    ○○所供出之毒品來源，與檢警對被告顏佳男發動調查或偵查
    ，並進而查獲被告顏佳男上揭犯罪事實一、(二)之犯行間，
    確實具有先後且相當之因果關係，而被告顏佳男於上揭犯罪
    事實一、(二)所載之時間、地點，所交付被告甲○○1兩之甲
    基安非他命，在時序上，亦確實為被告甲○○用以供上揭犯罪
    事實二之犯行所用之毒品（按毒品危害防制條例第17條第1
    項規定，並未如槍砲彈藥刀械管制條例第18條第4項前段規
    定，要求被告供述「全部」毒品之來源，故該條規定之適用
    ，自不以被告供述全部毒品之來源為必要，類似案例與見解
    ，參臺灣高等法院108年度上訴字第4182號判決），亦即被
    告顏佳男確實為該毒品流通過程中供給本案犯罪事實二之毒
    品之相關嫌犯，至於被告顏佳男之行為，在法律評價上所應
    負之實際罪責為何，應非所問，此亦較符合利用減刑之寬典
    、鼓勵行為人供出毒品來源，藉以擴大防制毒品，使毒品易
    於斷絕之立法旨趣相符，則檢察官於辯論時所為之前揭主張
    ，尚難採憑。
  ③另依卷內之事證，被告甲○○於上揭犯罪事實一、(二)所載之
    時間、地點及方式，透過被告顏佳男購入1兩之甲基安非他
    命後，除部分供己施用外，並用以供其為上揭犯罪事實二之
    犯行，其行為時序先後與檢警查獲之情節均相當，依罪疑唯
    輕原則，被告甲○○供稱其上揭犯罪事實二之毒品來源為被告
    顏佳男等語，堪可採信；此與前述貳、一、(五)部分，就扣
    案如附表編號1、2所示之甲基安非他命是否完全為被告顏佳
    男所交付，因被告甲○○嗣已將被告顏佳男所交付之甲基安非
    他命為一定混合、分裝及處置，因而不能以推測或擬制之方
    法，認被告顏佳男交付被告甲○○之甲基安非他命純質淨重已
    達20公克以上，兩者所認定之構成要件事實有別，應分屬二
    事，附此敘明。
  ⑷被告甲○○之辯護人雖以被告甲○○始終坦承犯行，並積極配合
    檢警機關查獲毒品來源，犯後態度良好，節省相當司法資源
    ，又其販賣毒品之對象僅1人，數量非鉅，且係經警方誘捕
    後當場查獲，經遞減其刑後，仍認有情輕法重之感而認有過
    苛之虞，請求依刑法第59條酌減其刑云云（見訴1330卷第10
    9頁）。惟按刑法第59條於94年2月2日之修正理由，即為防
    止酌減其刑之濫用，而嚴定其適用之條件，以免法定刑形同
    虛設，破壞罪刑法定之原則，是以此酌量減輕其刑，必須犯
    罪另有特殊之原因與環境等，在客觀上顯然足以引起一般同
    情，認為縱予宣告「法定最低度刑」猶嫌過重者，始有其適
    用，而濟法定刑之窮，以符罪刑相當原則。亦即，必須配合
    法定最低度刑觀察其刑罰責任是否相當，不得僅以刑法第57
    條所列之犯罪情狀即據為酌量減輕之理由。此所謂法定最低
    度刑，固包括法定最低本刑；惟遇有其他法定減輕事由者，
    則應係指適用其他法定減輕事由減輕其刑後之最低度刑而言
    。倘被告別有法定減輕事由者，應先適用法定減輕事由減輕
    其刑後，猶認其犯罪情狀顯可憫恕，即使科以該減輕後之最
    低度刑仍嫌過重者，始得適用刑法第59條規定，酌量減輕其
    刑。經查，本院考量販賣第二級毒品甲基安非他命對於國民
    健康、社會風氣及治安之危害重大，被告甲○○係智識健全之
    成年人，對於販賣第二級毒品為政府嚴加查緝之重大犯罪行
    為，自無不知之理，仍基於營利之意圖，為本案販賣第二級
    毒品之犯行，且其犯罪手段係在網路聊天室張貼販毒廣告，
    對不特定多數人兜售毒品，則其利用網路匿名性公然從事違
    法行為、挑戰公權力之行徑，殊值非難，所幸經警在網路巡
    邏，並為誘捕偵查後始查獲；又姑且不論被告甲○○在偵查中
    企圖將與警方對話交易之「Nina」栽贓嫁禍給被告顏佳男，
    嗣於本院審理時勘驗通訊軟體內之語音訊息後，始坦承係自
    己與警方對話交易，況且，被告甲○○先後依刑法第25條第2
    項、毒品危害防制條例第17條第2項、同條第1項規定減輕其
    刑後，誠已較該罪原本之法定刑大幅降低，倘再遽予憫恕，
    依刑法第59條規定減輕其刑，除對於其個人難收改過遷善之
    效，而無法達到刑罰特別預防之目的外，亦易使其他販毒之
    人心生投機、甘冒風險販賣毒品，無法達到刑罰一般預防之
    目的，衡諸社會一般人客觀標準，難謂有過重而情堪憫恕之
    情形。
(四)爰分別以行為人之責任為基礎，審酌毒品對社會秩序及國民
    健康危害至深且鉅，嚴重影響社會治安，而甲基安非他命係
    依法公告列管之第二級毒品，被告顏佳男前已曾因施用毒品
    案件，經檢察官為緩起訴處分，猶不知戒絕毒品，反而屢與
    被告甲○○一同合資購買毒品，提供被告甲○○取得毒品之管道
    ，所為在客觀上均具有轉讓毒品（禁藥）之行為外觀，助長
    毒品擴散，害人又害己，且其合資購買之毒品數量一次比一
    次多，則對於毒品之成癮性、濫用性及對社會危害性等犯罪
    所生之危害一次比一次更加嚴重，就其行為之可非難性應與
    其犯行所生之危險實害程度相稱；又被告甲○○於購得原本欲
    供己施用之甲基安非他命後，因認所購得之毒品量多且較便
    宜而有差價利潤可圖，竟另行萌生販賣毒品以營利之犯意，
    在網路聊天室上公然對不特定多數人兜售毒品，不但助長毒
    品氾濫，並藉此將自己之經濟私利建築在他人對毒品之成癮
    性上，依法對於販賣毒品之人均不宜輕判，以期降低毒品流
    通，所幸被告甲○○經警為網路巡邏及誘捕偵查後而未遂；並
    審酌被告2人於犯後均能坦承犯行，而被告甲○○雖在偵查中
    刻意隱瞞自己即為與警方交易之「Nina」，甚至企圖栽贓嫁
    禍給被告顏佳男，誤導檢警偵查，惟其確實已符合供出毒品
    來源，並因而查獲被告顏佳男之犯行（至於其在偵查中就被
    告顏佳男之犯罪事實所為之虛偽證述，是否應另負偽證之罪
    責，則應係由檢察官另案偵查處理之問題），兼衡其等於本
    院審理時分別以言詞或書面陳述其等教育程度、職業、家庭
    經濟與生活狀況及相關證明（見訴1330卷第109至131、183
    至189、245、253頁），暨其等各自犯罪目的、手段、交易
    或交付毒品之金額與數量等一切情狀，分別量處如主文所示
    之刑。另審酌被告顏佳男所犯2罪之犯罪時間雖較為分散，
    惟所犯2罪之罪質與對象相同、犯罪情節與手段態樣相似，
    並審酌刑法第51條第5款係採限制加重原則，而非累加原則
    之意旨，及其犯罪行為之不法與罪責程度暨施以矯正之必要
    性等情狀，定如主文所示應執行之刑。
(五)被告甲○○之辯護人雖以被告甲○○並無前科，素行良好，因於
    109年間失婚，面臨生活重大打擊而情緒失落，經被告顏佳
    男鼓吹施用毒品，甚至親自到家中強塞毒品，要求協助販賣
    、交貨以換取毒品供施用，被告甲○○一時不察，致罹刑章，
    到案後均坦承犯行，擔任公司副廠長工作，與未婚妻及2名
    未成年子女同住，若入監執行，將喪失工作及收入，且2名
    未成年子女也將失其依靠，請求為附一定負擔之緩刑宣告云
    云（見訴1330卷第109至111、181至185、253頁）。惟本院
    參酌前述被告2人在通訊軟體「微信」之對話紀錄，均係被
    告甲○○本身有施用甲基安非他命之需求，邀約被告顏佳男一
    起合資購買毒品，甚至後來以其家中有比較多人在施用毒品
    ，因此所需毒品之數量較多，要趁便宜多買一點，難認有何
    遭強塞毒品或迫於無奈而販賣毒品之情況，反而係因所購得
    之毒品量多且較便宜而有利可圖，不惜鋌而走險，在網路聊
    天室張貼販毒廣告，兜售毒品，是依其行為動機、目的、手
    段，具有相當程度之可責性；又其在偵查中，刻意隱瞞自己
    即為與警方交易之「Nina」，甚至企圖栽贓嫁禍給被告顏佳
    男，已如前述，則其此部分行為是否應另負偽證之罪責，尚
    待檢察官另案偵查處理，是本院綜合審酌上情，認尚不宜為
    緩刑之宣告，併此敘明。　
三、沒收：
(一)按查獲之第一級、第二級毒品及專供製造或施用第一級、第
    二級毒品之器具，不問屬於犯罪行為人與否，均沒收銷燬之
    ，毒品危害防制條例第18條第1項前段定有明文。經查，警
    方將被告甲○○所交付及在其上址住處扣案如附表編號1、2所
    示之晶體，經鑑驗結果，均含有第二級毒品甲基安非他命成
    分等情，有彰化縣警察局彰化分局搜索扣押筆錄、扣押物品
    目錄表、彰化分局花壇分駐所搜索扣押筆錄及扣押物品目錄
    表、衛生福利部草屯療養院110年3月16日草療鑑字第110030
    0288號、110年4月26日草療鑑字第1100400417號、110年5月
    11日草療鑑字第1100400418號鑑驗書在卷可稽（見偵10039
    卷第71至75、81至85、223、229至233頁），均應依前揭規
    定，在被告甲○○之罪刑項下宣告沒收銷燬之；而裝放上開毒
    品之包裝袋，因與其內之毒品難以完全析離，且無析離之實
    益與必要，應併予沒收銷燬之。
(二)又犯毒品危害防制條例第4條至第9條、第12條、第13條或第
    14條第1項、第2項之罪者，其供犯罪所用之物，不問屬於犯
    罪行為人與否，均沒收之，同條例第19條第1項定有明文。
    又毒品危害防制條例第19條第1項係採義務沒收主義，而犯
    該條規定所列舉之各罪，其供犯罪所用之物，不問屬於犯罪
    行為人與否，除已證明滅失或不存在者外，法院即應諭知沒
    收，毒品危害防制條例就供犯罪所用之物，未有規定全部或
    一部不能沒收執行之方式，就此應適用刑法第38條第4項追
    徵價額之規定（最高法院108年度台上字第2753號判決意旨
    參照）。經查，被告甲○○係以其持用之華碩（ASUS）廠牌平
    板電腦，以通訊軟體LINE（暱稱「Nina」），與喬裝買家之
    警方交易等情，此據被告甲○○於本院審理時供認不諱（見訴
    1330卷第150、244頁），核屬被告甲○○供本案犯罪事實二所
    示販賣第二級毒品未遂所用之工具，雖未據扣案，依前揭規
    定與說明，仍應於其罪刑項下宣告沒收，於全部或一部不能
    沒收或不宜執行沒收時，追徵其價額。。
(三)至於扣案如附表編號3所示之手機，係被告甲○○經警誘捕而
    查獲後，為配合警方查緝其毒品來源，用以與證人丙○○聯繫
    ，委託證人丙○○聯繫被告顏佳男等情，此亦據被告甲○○於本
    院審理時供陳在卷（見訴1330卷第233至234頁），並有其與
    證人丙○○以通訊軟體LINE之對話紀錄可佐（見偵10039卷第6
    5至69頁），復無其他證據證明與被告甲○○之本案犯行有關
    ，爰不予宣告沒收，附此敘明。
據上論斷，應依刑事訴訟法第299條第1項前段、第300條，毒品
危害防制條例第4條第6項、第2項、第10條第2項、第17條第1項
、第2項、第18條第1項前段、第19條第1項，刑法第11條、第30
條第1項前段、第25條第2項、第51條第5款、第38條第4項，判決
如主文。
本案經檢察官洪佳業提起公訴及追加起訴，檢察官乙○○到庭執行
職務。
中　　華　　民　　國　　111 　年　　7 　　月　　13　　日
                  刑事第十二庭 審判長 法  官 廖慧娟

                                      法  官 張意鈞

　　　　　　　　　　　　　     　　　 法  官 何紹輔
以上正本證明與原本無異。
如不服本判決應於收受送達後20日內向本院提出上訴書狀，並應
敘述具體理由；其未敘述上訴理由者，應於上訴期間屆滿後20日
內向本院補提理由書（均須按他造當事人之人數附繕本）「切勿
逕送上級法院」。
　　　　                              書記官 林政佑
中　　華　　民　　國　　111 　年　　7 　　月　　13　　日

【附錄本案論罪科刑法條】
毒品危害防制條例第4條
製造、運輸、販賣第一級毒品者，處死刑或無期徒刑；處無期徒
刑者，得併科新臺幣3千萬元以下罰金。
製造、運輸、販賣第二級毒品者，處無期徒刑或10年以上有期徒
刑，得併科新臺幣1千5百萬元以下罰金。
製造、運輸、販賣第三級毒品者，處7年以上有期徒刑，得併科
新臺幣1千萬元以下罰金。
製造、運輸、販賣第四級毒品者，處5年以上12年以下有期徒刑
，得併科新臺幣5百萬元以下罰金。
製造、運輸、販賣專供製造或施用毒品之器具者，處1年以上7年
以下有期徒刑，得併科新臺幣1百50萬元以下罰金。
前五項之未遂犯罰之。

毒品危害防制條例第10條
施用第一級毒品者，處6月以上5年以下有期徒刑。
施用第二級毒品者，處3年以下有期徒刑。

中華民國刑法第30條
（幫助犯及其處罰）
幫助他人實行犯罪行為者，為幫助犯。雖他人不知幫助之情者，
亦同。
幫助犯之處罰，得按正犯之刑減輕之。

【附表】
編號 物品名稱及數量 備註 1 甲基安非他命2包 衛生福利部草屯療養院110年3月16日草療鑑字第1100300288號鑑驗書： ◎檢品編號：B0000000（編號1）   檢品外觀：晶體   送驗淨重：1.2974公克   驗餘淨重：1.2885公克   檢出結果：含第二級毒品甲基安非他命 ◎檢品編號：B0000000（編號2）   檢品外觀：晶體   送驗淨重：1.2537公克   驗餘淨重：1.2446公克   檢出結果：含第二級毒品甲基安非他命 2 甲基安非他命6包 衛生福利部草屯療養院110年4月26日草療鑑字第1100400417號鑑驗書： ◎檢品編號：B0000000（編號1）   檢品外觀：塊狀晶體   送驗淨重：0.3381公克   驗餘淨重：0.3341公克   檢出結果：含第二級毒品甲基安非他命 ◎檢品編號：B0000000（編號2）   檢品外觀：塊狀晶體   送驗淨重：0.2099公克   驗餘淨重：0.2032公克   檢出結果：含第二級毒品甲基安非他命 ◎檢品編號：B0000000（編號3）   檢品外觀：塊狀晶體   送驗淨重：5.2811公克   驗餘淨重：5.2490公克   檢出結果：含第二級毒品甲基安非他命 ◎檢品編號：B0000000（編號4）   檢品外觀：塊狀晶體   送驗淨重：16.7225公克   驗餘淨重：16.6873公克   檢出結果：含第二級毒品甲基安非他命 ◎檢品編號：B0000000（編號5）   檢品外觀：塊狀晶體   送驗淨重：1.2132公克   驗餘淨重：1.2004公克   檢出結果：含第二級毒品甲基安非他命 ◎檢品編號：B0000000（編號6）   檢品外觀：塊狀晶體   送驗淨重：6.5879公克   驗餘淨重：6.5787公克   檢出結果：含第二級毒品甲基安非他命 衛生福利部草屯療養院110年5月11日草療鑑字第1100400418號鑑驗書： ◎檢品編號：B0000000（取樣自檢品編號B0000000～B0000000）   檢品外觀：塊狀晶體   送驗淨重：30.3527公克   驗餘淨重：30.0507公克   檢出結果：含第二級毒品甲基安非他命，純度99%、純質淨重30.0492公克 3 iPhone 11手機1支 含門號0000-000000號SIM卡1枚， IMEI：000000000000000、000000000000000